臺灣雲林地方法院民事判決
111年度訴字第405號
原      告  林志健  
訴訟代理人  林翠雲  
被      告  林智益  
上列當事人間請求排除侵害事件，本院於民國111年8月24日言詞
辯論終結，判決如下：
    主  文
原告之訴及假執行之聲請均駁回。
訴訟費用由原告負擔。
    事實及理由
一、原告主張：
　　㈠按所有人對於無權占有或侵奪其所有物者，得請求返還之
      。對於妨害其所有權者，得請求除去之。有妨害其所有權
      之虞者，得請求防止之。民法第767條第1項定有明文。又
      按以無權占有為原因，請求返還所有物之訴，被告對原告
      就其物有所有權存在之事實無爭執，而僅以非無權占有為
      抗辯者，原告於被告無權占有之事實，無舉證責任。被告
      應就其取得占有，係有正當權源之事實證明之。如不能證
      明，則應認原告之請求為有理由。有最高法院72年度台上
      字第1552號判決、82年度台上字第1178號判決意旨可資參
      照。再按各共有人按其應有部分，對於共有物之全部雖有
      使用收益之權。惟共有人對共有物之特定部分使用收益，
      仍須徵得他共有人全體之同意，非謂共有人得對共有物之
      全部或任何一部有自由使用收益之權利。如共有人不顧他
      共有人之利益，而就共有物之全部或一部任意使用收益，
      即屬侵害他共有人之權利。亦有最高法院62年台上字第18
      03號判決可資參照。
　　㈡坐落雲林縣○○鄉○○段000地號土地（下稱系爭土地）為原告
      、被告及訴外人林秋良、林榮俊等4人所共有，此有土地
      登記第一類謄本在卷可稽。然被告在未經系爭土地其他共
      有人同意下，擅自在系爭土地上種植多棵真柏樹，揆諸上
      開最高法院判決意旨，因被告占用系爭土地之特定部分種
      植樹木自構成無權占有，並已侵害原告及其他共有人對系
      爭土地之所有權。
　　㈢並聲明：
　　　⒈被告應將系爭土地上如雲林縣斗六地政事務所民國111 
        年4 月11日土地複丈成果圖（下稱附圖）所示編號A 部
        分面積602.29平方公尺土地上之全部真柏樹予以伐除，
        並將土地返還予原告及全體共有人。
　　　⒉願供擔保請准宣告假執行。
　　　⒊訴訟費用由被告負擔。
二、被告方面：
　　系爭土地是祖先的地，目前土地共有尚未分割。而且還有其
    他土地還沒分割。我是從我阿公就開始在系爭土地上耕作到
    現在。況且我已經在系爭土地上種植20幾年了，種植的時候
    原告還不是所有權人等語。並聲明：如主文所示。
三、本院之判斷：
　　㈠原告主張系爭土地為原告、被告及訴外人林秋良、林榮俊
      等4人所共有，然被告在系爭土地上如附圖所示編號A部分
      面積602.29平方公尺土地上種植多棵真柏樹等情，為被告
      所不爭執，並有系爭土地之土地登記第三類謄本、本院斗
      六簡易庭民國110年12月21日勘驗筆錄、空照圖、照片等
      在卷可稽（本院斗六簡易庭110年度六簡調字第404號卷第
      11頁至第13頁、第37頁至第41頁），自堪信為真實。
　　㈡原告主張被告在系爭土地上種植真柏樹未經其他共有人同
      意等語。然查，被告係於89年3月13日以贈與為原因取得
      系爭土地應有部分3分之1所有權，其他共有人即訴外人林
      秋良、林榮俊均係於89年11月9日以分割繼承為原因各取
      得系爭土地應有部分6分之1之所有權，有土地登記第一類
      謄本（地號全部）在卷可憑（本院卷第33頁至第35頁），
      而兩造均不爭執被告已在系爭土地上種植真柏樹逾20年等
      情（本院卷第40頁），然並未見訴外人林秋良、林榮俊有
      以訴訟上請求被告將系爭土地所種植之真柏樹伐除及返還
      土地之情事，有本院民事紀錄科查詢表在卷可查（本院卷
      第45頁至第49頁），且訴外人林秋良、林榮俊應係已同意
      被告在系爭土地上種植樹木才得讓被告在系爭土地上種植
      樹木逾20年之久，則原告主張被告未經訴外人林秋良、林
      榮俊之同意就在系爭土地上種植真柏樹等情，即屬難以採
      信。
　　㈢被告在系爭土地上種植真柏樹雖未經原告同意，然原告係
      於107年11月19日才以分割繼承為原因取得系爭土地應有
      部分3分之1所有權，亦有土地登記第一類謄本可憑。按以
      不動產為標的之債權行為，除法律另有規定外，固僅於特
      定人間發生法律上之效力（對人效力之債權相對性），而
      非如物權行為，以登記為公示方法使第三人得知悉之狀態
      下，並以之作為權利取得、喪失、變更之要件，俾保護善
      意第三人，而對任何第三人均發生法律上之效力（對世效
      力之物權絕對性）。惟特定當事人間倘以不動產為標的所
      訂立之債權契約，其目的隱含使其一方繼續占有該不動產
      ，並由當事人依約交付使用，其事實為第三人所明知者，
      縱未經以登記為公示方法，因已具備使第三人知悉該狀態
      之公示作用，自應與不動產以登記為公示方法之效果等量
      齊觀，並使該債權契約對於受讓之第三人繼續存在，此乃
      基於「債權物權化」法理所衍生之結果，觀之民法第425
      條第1項規定：「出租人於『租賃物交付後，承租人占有中
      』，縱將其所有權讓與第三人，其租賃契約，對於受讓人
      仍繼續存在」，特揭櫫「租賃物交付後，承租人占有中」
      等公示作用之文字，並參照司法院釋字第349號解釋文、
      理由書暨協同意見書、部分不同意書、不同意見書及本院
      48年台上字第1065號判例意旨自明（最高法院97年度台上
      字第1729號判決意旨參照）。本件被告在如附圖所示編號
      A部分面積602.29平方公尺土地上種植多棵真柏樹，已如
      前述，而兩造均不爭執被告已在系爭土地上種植真柏樹逾
      20年等情，且原告又稱其祖父與被告之祖父係兄弟（本院
      卷第40頁），則被告於系爭土地上種植真柏樹應已得原告
      之前手所有人同意，其間之法律關係為使用借貸或類似使
      用借貸之無名契約，且原告於分割繼承系爭土地之應有部
      分前應已知悉系爭土地部分遭被告種植真柏樹占用等情，
      故依照上開債權物權化法理及繼承法律關係，被告仍為有
      權使用如附圖所示編號A部分面積602.29平方公尺土地，
      則原告請求被告將附圖所示編號A 部分面積602.29平方公
      尺土地上種植之真柏樹伐除，並將該部分土地返還予原告
      及其他全體共有人，即屬無據。
四、綜上，原告依據所有權法律關係，請求被告將附圖所示編號
    A部分面積602.29 平方公尺土地上種植之真柏樹伐除，並將
    該部分土地返還予原告及其他全體共有人，為無理由，應予
    駁回，原告之訴既經駁回，其假執行之聲請即失去依據，應
    併予駁回。
五、訴訟費用負擔之依據：民事訴訟法第78條。
中　　華　　民　　國　　111 　年　　8 　　月　　31　　日
                  民事第二庭    法  官  楊昱辰
以上正本係照原本作成。
如對本判決上訴，須於判決送達後廿日內向本院提出上訴狀。如
委任律師提起上訴者，應一併繳納上訴審裁判費。
中　　華　　民　　國　　111 　年　　8 　　月　　31　　日
                                書記官　陳玉珮